臺灣高等法院高雄分院民事判決　九十二年度家上字第一一二號
　　　上　訴　人　　甲○○
　　　訴訟代理人　　陳新三律師
　　　　　　　　　　謝旻吟律師
　　　被　上訴人　　乙○○
　　　訴訟代理人　　洪千琪律師
　　　複　代理人　　丙○○律師
當事人間請求離婚事件，上訴人對於中華民國九十二年十月十五日臺灣高雄地方法院
九十二年度婚字第一三六四號第一審判決提起上訴，本院於民國九十三年五月十九日
辯論終結，判決如下：
　　　主　　　文
原判決廢棄。
准上訴人與被上訴人離婚。
第一、二審訴訟費用由被上訴人負擔。
　　　事實及理由
一、上訴人主張，上訴人原為大陸地區人士，民國八十二年初，經由朋友介紹而認識
　　被上訴人，進而於八十二年七月結婚，並由被上訴人為上訴人辦理來台定居，上
　　訴人並協助被上訴人經營生意（賣山東大餅），惟婚後不久被上訴人即常口出穢
　　言，並在家中任意摔東西。嗣(一)上訴人為增加家庭收入，遂於八十六年起出外擔
　　任看護工作，被上訴人並未稍有體恤之心，多次以不堪入耳之言詞辱上訴人，
　　質疑上訴人在外拈花惹草，嫌棄被上訴人，甚至於八十七年間假藉牙痛至上訴人
　　擔任看護之醫院高聲喧鬧，造成上訴人工作上極度困擾，工作幾乎不保，(二)被上
　　訴人與其前妻之弟有約二百萬元之債務糾紛，債務人遲未清償，被上訴人竟要求
　　上訴人須為此事負責，(三)九十一年十月二十九日，上訴人之母由上訴人之弟陪同
　　，自大陸來台探視上訴人，探視期間，上訴人仍需照常外出工作，九十一年十一
　　月間，被上訴人因「出血性登革熱」，由上訴人之弟緊急將被上訴人送往大東醫
　　院救治，並通知上訴人趕回照顧，經住院觀察一星期後才出院，住院期間，上訴
　　人盡心盡力，細心照料，被上訴人非但不感激上訴人，反而百般挑剔，多方責難
　　，令上訴人心寒不已，(四)約於九十一年三月二十九日，被上訴人又辱毆打，及
　　恐嚇上訴人，經上訴人報警前來處理，九十一年十一月三十日被上訴人又辱上
　　訴人及持物品欲毆打上訴人，上訴人乃報警處理(五)九十二年四月五日當天，上訴
　　人因身體不適而在家睡覺，被上訴人不悅而在屋內辱上訴人並摔家中物品，上
　　訴人驚恐萬分，欲打電話向外求救，被上訴人突然以雙手強力掐住上訴人之脖子
　　久久不放，致上訴人幾乎窒息，被上訴人並毆打上訴人臉部，上訴人為求活命乃
　　奮力咬被上訴人之手，被上訴人方鬆手，被上訴人因此受左後枕腫三×三公分、
　　鼻樑瘀青二×一公分、左頰腫一×一公分、頸前紅腫二處二×一公分及四×三公
　　分，是證被上訴人當日意圖殺害上訴人而以其雙手強力勒住上訴人頸部，當日兩
　　造皆有到警局，回家後被上訴人又動手毆打上訴人，上訴人乃又向警方求救，警
　　員不久又趕至被上訴人家，故被上訴人縱無殺害上訴人之意思，亦構成對上訴人
　　精神上及身體上無法忍受之虐待，上訴人見被上訴人如此行徑，乃於九十二年四
　　月二十九日搬離被上訴人住所，另行在外租屋生活，分居期間，雙方已同意協議
　　離婚，被上訴人又反悔，(六)九十二年十二月二十二日在鈞院開完庭後，被上訴人
　　於法庭外，公然在上訴人、兩造訴訟代理人及多人面前恐嚇上訴人稱：「我不會
　　放過你，我會花錢找人砍死你！」「你官司打贏也沒用，我會花錢找人砍死你！
　　」等語。上訴人爰依民法第一千零五十二條第一項第三款不堪同居之虐待，同條
　　第二項其他重大事由之規定，訴請與被上訴人離婚（於本審追加依同條第六款夫
　　妻之一方意圖殺害他方之規定請求離婚），經原審為上訴人敗訴之判決，上訴人
　　提起上訴，聲明如主文所示。
二、被上訴人則以兩造感情原本甚佳，被上訴人並無上訴人所稱之口出穢言，亂摔東
    西之情形，(一)民國八十六年起，上訴人表示要多賺錢而至外應徵看護工作，自此
    以後，短則二、三天回家一次，長則十天半月未回家，從此家庭生活不正常，民
    國八十六年間，被上訴人有一次因為牙痛，打行動電話給上訴人，問其有無治牙
    痛之葯可以止痛，之後就到上訴人工作之八０二醫院去找上訴人，上訴人在門口
    等被上訴人，告訴被上訴人說沒有葯，被上訴人就騎機車回去，並沒有在醫院吵
    鬧，(二)被上訴人雖與前妻之弟有金錢糾紛，但被上訴人並未遷怒要上訴人負責(三)
　　九十一年十一月間被上訴人確實因出血性登革熱至大東醫院住院一星期，但被上
　　訴人並沒有對上訴人挑剔及責難(四)被上訴人並無上訴人所稱之於九十一年間毆打
　　、辱罵上訴人之情事。(五)九十一年十二月底，上訴人將其母及弟接至台灣與被上
　　訴人同住，上訴人則仍在外工作長時不歸，惟被上訴人奉養岳母及小舅如常，過
　　年期間還包六千四百元之壓歲錢給岳母，九十二年四月二十九日岳母返回大陸時
　　，被上訴人尚奉送一萬元以助行色，關於九十二年四月五日二人爭執之事，其
　　緣由係因上訴人久未歸家，當日係清明節上訴人歸家，被上訴人即好言與之商量
　　，是否可二、三天回家一趟，以盡人婦之道，詎上訴人不僅未聽，甚而惱羞成怒
　　，雙方發生爭吵，被上訴人很生氣乃推上訴人，之後，上訴人即咬被上訴人之手
　　，並將被上訴人推倒床上，並打被上訴人耳光（見一審卷第二四頁），上訴人之
　　傷是被上訴人遭上訴人推倒後，驟然失衝以手亂揮所造成，嗣上訴人即於九十二
　　年四月二十九日搬離被上訴人之住處。(六)九十二年十二月二十二日在鈞院開庭後
　　，被上訴人對上訴人雖有較激烈之言詞，但並無恐嚇上訴人之意思。
    綜上所述，兩造於九十二年四月五日之爭執為偶發事件，夫妻相處為長時間之事
    ，偶有爭執，在所難免，尚難以此認達不堪同居虐待之程度，亦難認被上訴人有
　　意圖殺害上訴人之情事，亦難以上訴人之主觀認有民法第一千零五十二條第二項
　　之難以維持婚姻之重大事由等語資為抗辯，並答辯聲明：(一)上訴駁回。(二)第二審
　　訴訟費用由被上訴人負擔。
三、上訴人於本審追加依民法第一千零五十二條第一項第六款規定訴請離婚，依民事
    訴訟法第五百七十二條第一項規定，並無不合，且被上訴人並無異議而為本案之
    言詞辯論，核無不合，先予明。
四、經查，上訴人主張兩造於八十二年七月間結婚，現婚姻關係仍存續中一情，業據
    其提出戶籍謄本二件為證，且為被上訴人所不爭執，自堪信為真實。
五、上訴人主張婚後，(一)被上訴人於民國八十七年間至上訴人所服務之醫院吵鬧喧嘩
    ，造成上訴人工作上極度困擾(二)被上訴人與前妻之弟有債務糾紛，債務人遲未清
　　償，被上訴人竟因此遷怒上訴人，要求上訴人須為此事負責(三)九十一年十一月間
　　被上訴人因「出血性登革熱」住院期間，上訴人盡心盡力照顧，被上訴人竟百般
　　挑剔，多方責難各情，為被上訴人所否認，上訴人又不能舉證以供本院調查，此
　　部分尚難信為真實。
六、次查，上訴人主張，被上訴人於九十一年三月二十九日辱罵毆打恐嚇上訴人，上
    訴人乃報警處理等情，經本院向高雄縣警察局鳳山分局查詢結果，該日確有受理
    上訴人報案之紀錄（見本院卷第五八、六０頁），且經證人即警員張家銘、陳皇
　　國證明有至被上訴人住所處理其夫妻口角之事，則上訴人此部分主張自堪信為真
　　實，至上訴人指稱，該日被上訴人有打伊部分為被上訴人所否認，此部分尚難採
　　取。另上訴人主張被上訴人於九十一年十一月三十日辱罵上訴人及持物品欲毆打
　　上訴人，上訴人乃報警處理，惟經本院向鳳山分局查詢結果，該日並無報案紀錄
　　，故此部分尚難採取。
七、復查，上訴人主張前開於九十二年四月五日辱罵上訴人掐上訴人脖子並毆打伊致
    伊受有左後枕腫三×三公分，鼻樑瘀青二×一公分，左頰腫一×一公分，頸前紅
    二處二×一公分及四×三公分等情，業據其提出大東醫院診斷證明書一份附卷可
    稽（見一審卷第十頁），且經本院向大東醫院函查結果，該院函覆稱：「病患甲
    ○○於九十二年四月五日晚上九時三十六分由本縣一一九救護車送來本院急診求
    診，主訴被其先生打傷：：：：患者自訴其先生用手掐住其脖子不放手，前頸之
    傷勢疑似手掐脖子所致」等語（見本院卷第八一頁）被上訴人亦不否認有與上訴
    人爭吵及推上訴人，則上訴人此部分主張之事實堪信為真正，被上訴人雖辯稱，
    上訴人之傷係被上訴人遭上訴人推倒後驟然失衝，一時情急，以手往上亂揮所造
    成云云，惟查，依上訴人所受之傷，顯亦非以手亂揮所能造成，故其所辯尚難採
    信。又查，被上訴人雖有掐住上訴人脖子之情形，惟被上訴人否認有殺害上訴人
    之犯意，上訴人主張被上訴人有殺害伊之犯意一情，尚難遽予採取。
八、再查，上訴人主張，九十二年十二月二十二日在本院庭訊結束後，被上訴人於法
　　庭外，恐嚇上訴人稱：「我不會放過你，我會花錢找人砍死你」「你官司打贏也
　　沒用，我會花錢找人砍死你！」等語，業據證人張青雯證述明確，且當時上訴人
　　及其訴訟代理人確有於該案本院庭訊結束後再急忙進入法庭表示遭被上訴人恐嚇
　　，是上訴人此部分主張亦堪信為真實。
九、復按依兩造之供述，可見被上訴人係因上訴人在外工作而未常在家，被上訴人覺
　　得上訴人嫌棄被上訴人而時生爭執，上訴人並數次報警處理，故上訴人主張，被
　　上訴人常會辱罵上訴人及在家摔東西一情亦堪信為真實，且如前所述，被上訴人
　　有於九十二年四月五日對於上訴人施暴及於本件審理期間恐嚇上訴人之情事，則
　　被上訴人此種行為雖尚未達造成上訴人不堪同居之程度，亦難認有殺害上訴人之
　　犯意，惟在客觀上已難期上訴人仍欲維持婚姻，自合乎民法第一千零五十二條第
　　二項之難以維持婚姻之重大事由。從而，上訴人依該規定訴請離婚，自屬正當應
　　予准許，原審未察，為上訴人敗訴之判決，自有未當，上訴意旨求予廢棄改判，
　　為有理由，自應由本院將原判決廢棄改判如主文所示。
十、據上論結，本件上訴為有理由，依民事訴訟法第四百五十條、第七十八條，判決
    如主文。
中      華      民      國    九十三    年      六      月      二      日
                                                民事第五庭
~B1審判長法官  蔡明宛
~B2法      官  曾錦昌
~B3法      官  黃科瑜
正本係照原本作成。
如對本判決上訴，須於判決送達後二十日內向本院提出上訴狀，其未表明上訴理由者
，應於上訴後二十日內向本院提出上訴理由書（均須按他造當事人之人數附繕本）。
上訴時應提出委任律師或具有律師資格之人之委任狀，並依附註條文規定辦理。
中      華      民      國    九十三    年      六      月      四      日
~B法院書記官  施耀程
附註：
民事訴訟法第四百六十六條之一：
對於第二審判決上訴，上訴人應委任律師為訴訟代理人，但上訴人或其法定代理人具
有律師資格者，不在此限。
上訴人之配偶、三親等內之血親、二親等內之姻親，或上訴人為法人、中央或地方機
關時，其所屬專任人員具有律師資格並經法院認為適當者，亦得為第三審訴訟代理人
。
第一項但書及第二項情形，應於提起上訴或委任時釋明之。
                                                                      ＡＦ
